【裁判字號】    95,交聲,433
【裁判日期】    950731
【裁判案由】    聲明異議
【裁判全文】
臺灣高雄地方法院刑事裁定             95年度交聲字第433號
原處分機關  交通部公路總局旗山監理站
異  議  人  甲○○
即受處分人
上列異議人因違反道路交通管理處罰條例案件，對於交通部公路
總局高雄區監理所旗山監理站為之裁決處分（處分案號：旗監違
字第裁85-NO0000000號）聲明異議，本院裁定如下：
    主  文
異議駁回。
    理  由
一、聲明異議意旨略以：異議人即受處分人甲○○於民國95年5
    月8 日下午5 時30分許，駕駛車牌號碼VT-6473 號自用小貨
    車，行經高雄縣大樹鄉台21線大樹國小前十字路口時，因該
    路口燈光號誌為黃燈，異議人顧及後方來車可能追撞於是快
    速通過路口，異議人於燈號為黃燈之際通過停止線，並無闖
    紅燈之違規行為，故異議人不服原處分，乃依法提起本件異
    議。
二、按汽車駕駛人，行經有燈光號誌管制之交岔路口闖紅燈者，
    處新臺幣1800元以上5400元以下罰鍰，道路交通安全管理處
    罰條例第53條第1 項定有明文。
三、經查：
１、原處分於95年6 月22日送達異議人高雄縣美濃鎮外六寮49號
    住處，由異議人之子劉一新親自簽收，有送達回執1 紙附卷
    可憑。異議人於法定期間內即同年6 月26日向原處分機關提
    出聲明異議，本件異議程式上合法，核先敘明。
２、異議人於95年5 月8 日下午5 時30分許，駕駛車牌號碼VT-6
    473 號自用小貨車，行經高雄縣大樹鄉台21線大樹國小前十
    字路口時，有闖紅燈之違規事實，除有高雄縣政府警察局高
    市警交字第NO0000000 號舉發違反道路交通管理事件通知單
    1 紙附卷可參外，當天逕行舉發之高雄縣政府警察局仁武分
    局大樹分駐所警員黃明記亦於本院調查時到庭具結證稱：當
    天異議人駕駛VT-6473 號自用小貨車由旗山往九曲方向由北
    向南行駛，經過大樹國小前，紅燈亮起已約5 秒，異議人並
    未依規定於路口暫停，而駕駛車輛通過路口，異議人確有闖
    紅燈之違規事實，異議人並非在紅黃燈轉換之際通過停止線
    等語（見本院卷10頁）。證人黃記明與異議人並無仇隙，實
    無為了執行取締績效，而任意誣指異議人違規之可能。況警
    員執行公務時，本身即受有行政懲處責任之監督，且其到庭
    具結作證，更係以刑事責任擔保其證言之真實性，故證人黃
    記明之前開證述內容，經核尚無不可採信之處。又異議人並
    未舉證證明當時行駛於該路段之車輛多寡、後車是否未保持
    安全距離，空言執為避免後車追撞始加速通過路口，純屬卸
    責之詞，尚無足採，其闖紅燈之違規行為，應可認定。
３、交通勤務警察或依法令執行交通稽查任務人員，開單舉發違
    反道路交通管理處罰條例所列之違規事實，經公路主管機關
    或警察機關所為之裁決處罰，本質上為行政處分，係公務員
    基於職務上權力，依法就特定之具體事件所為，並具有公法
    上效果之單方行政行為。而根據公務員為公法上行為具有公
    信力之原則，立法者乃於道路交通管理處罰條例中制定相關
    規定，使交通勤務警察或依法令執行交通稽查任務人員，在
    特殊情形下，當場不能或不宜攔截製單舉發時，得當機處置
    而就違規事實予以逕行舉發（參見道路交通管理處罰條例第
    7 條之2 規定），以達成維護交通秩序及公共安全之行政目
    的。反之，若謂公務員之一切行政行為，均需預留充分之證
    據，以證明其所認定之事實為真，則國家行政勢必受到相當
    程度之阻礙，而且相關行政目的亦難以順利達成，故刑事訴
    訟法中就犯罪證據有關之規定，與屬於行政秩序罰之交通違
    規裁罰本旨不相符合之部分，自不在得以準用之列。從而，
    交通違規行政爭訟之舉證責任原理，應非如刑事案件中，必
    須超越任何合理懷疑，始可為有罪判決之嚴格證明程度，而
    係應與民事訴訟之舉證責任原理相類似，亦即，基本上應就
    行政機關與人民所各自主張有利於己之事實，分配其應盡之
    舉證責任，而非逕予適用刑事訴訟法上之「無罪推定」原則
    ，此觀諸行政訴訟法第136 條，規定行政訴訟程序準用民事
    訴訟法第277 條舉證責任分配原則之立法意旨，即可明瞭。
四、綜上所述，異議人有於前述時、地，駕駛車牌號碼VT-6473
    號自用小貨車，行經高雄縣大樹鄉台21線大樹國小前十字路
    口時，有闖紅燈之違規事實，既可認定，則原處分機關交通
    部公路總局旗山監理站，據此並引用上開道路交通管理處罰
    條例第53條第1 項及第63條第1 項等規定，裁處異議人罰鍰
    新臺幣2,700 元，並記違規點數3 點，於法即無不當。至本
    件異議內容，經核並無理由，故應予以駁回。
五、據上論斷，應依道路交通案件處理辦法第19條，裁定如主文
    。
中    華    民    國    95    年    7     月    31    日
                  交通法庭      法  官  陳宛榆
以上正本證明與原本無異。
如不服本裁定應於送達後5日內向本院提出抗告狀。
中    華    民    國    95    年    8     月    3     日
                                書記官  劉企萍


司法院資訊處製作；財團法人民間司法改革基金會備份。
